臺灣士林地方法院刑事裁定
110年度聲判字第87號
聲  請  人  華勁塑料（香港）有限公司




兼  代表人  鄺滿生
聲  請  人  林裕倫
共      同  
代  理  人  官朝永律師
被      告  黃孝杰



上列聲請人因告訴被告詐欺案件，不服臺灣高等檢察署檢察長11
0年度上聲議字第5338號、第5339號駁回再議之處分（原不起訴
案號：臺灣士林地方法院檢察署110年度偵字第7745號），聲請
交付審判，本院裁定如下：
    主  文
聲請駁回。
    理  由
一、按聲請人不服上級法院檢察署檢察長或檢察總長認再議為無
    理由而駁回之處分者，得於接受處分書後10日內委任律師提
    出理由狀，向該管第一審法院聲請交付審判；法院認交付審
    判之聲請不合法或無理由者，應駁回之；法院為前項裁定前
    ，得為必要之調查，刑事訴訟法第258條之1第1項、第258條
    之3第2項前段、第3項，分別定有明文。本件聲請人即告訴
    人華勁塑料（香港）有限公司、鄺滿生、林裕倫前以被告黃
    孝杰涉嫌詐欺案件，提起告訴，案經臺灣士林地方檢察署檢
    察官偵查終結，因認犯罪嫌疑不足，於民國110年5月13日以
    110年度偵字第7745號為不起訴處分（下稱原不起訴處分）
    。聲請人不服，聲請再議，經臺灣高等檢察署檢察長審核後
    仍認再議無理由，於110年7月5日以110年度上聲議字第5338
    號、第5339號處分書（下稱駁回再議處分）駁回再議聲請等
    節，業經本院調取前開案件卷宗後核閱無誤，而聲請人於11
    0年7月21日收受處分書後，於同年月30日依法聲請交付審判
    ，亦有臺灣高等檢察署送達證書及聲請人所提刑事交付審判
    聲請狀上本院收文戳日期可稽，揆諸前揭規定所示，聲請人
    向本院提起本件聲請，在程序上即屬適法，合先敘明。
二、聲請人原告訴意旨略以：
    被告黃孝杰與其兄即同案被告黃孝賢（下稱黃孝賢，所涉詐
    欺取財罪由臺灣士林地方檢察署另案通緝中）均明知非具柬
    埔寨籍之外國人無法登記為柬埔寨境內土地之所有權人，竟
    共同意圖為自己不法所有，基於詐欺取財之犯意聯絡，利用
    黃孝賢會說高棉文（即柬埔寨語）之優勢及認識在柬埔寨擔
    任高官之楊業將軍，而共同為下列行為：
  ㈠聲請人林裕倫欲與廣東華勁集團共同於柬埔寨投資經營廢塑
    料進出口、加工再製及銷售事業，遂與被告及黃孝賢接洽。
    107年7月間，在柬埔寨某處，被告與黃孝賢向聲請人林裕倫
    、華勁塑料（香港）有限公司（下稱華勁公司）之負責人即
    聲請人鄺滿生詐稱：有意合作投資籌備廢舊塑料進出口加工
    再製及銷售事業，並有能力取得PLASTIC SCRAP（廢塑料）
    的進口許可證（下稱廢塑料進口許可證），該事業的工廠選
    址在渠等所有之金邊3號公路20公里處土地（下稱3號公路土
    地）上，且黃孝賢具有柬埔寨籍可以持有該土地等語，並帶
    同聲請人林裕倫、鄺滿生至3號公路土地勘查，聲請人鄺滿
    生、林裕倫因而陷於錯誤，於107年11月8日前不久由被告及
    其大舅子賴玉麒、聲請人林裕倫、鄺滿生共同擬定「關於合
    作經營舊廢塑料的框架合同」（下稱本案框架合同）之內容
    後，聲請人林裕倫遂與被告於臺北市○○區○○○路0段00號4樓
    辦公室簽署本案框架合同，再將本案框架合同郵寄給聲請人
    鄺滿生代表華勁控股有限公司簽署。依據本案框架合同約定
    ，聲請人華勁公司係出資美金350萬元，聲請人林裕倫、被
    告則各出資美金5萬元，被告另以黃孝賢稱其所有之3號公路
    土地作為出資，日後需移轉至聲請人華勁公司名下。聲請人
    華勁公司並因投資前開事業，已先匯款美金25萬元至由聲請
    人鄺滿生、被告在柬埔寨某銀行所開設之聯名帳戶（下稱聯
    名帳戶），再匯出美金40萬元至黃孝賢所指定之柬埔寨個人
    帳戶作為第1期出資款之支出（其中美金15萬元係因聲請人
    鄺滿生受騙委託黃孝賢代辦取得柬埔寨籍之費用，詳如後述
    ），聲請人林裕倫則於107年9月17日以其母劉寶鳳所申設香
    港匯豐銀行之帳號000000000000號帳戶匯款美金5萬元至被
    告申設臺北富邦商業銀行之帳號000000000000號帳戶內。
  ㈡被告與黃孝賢同時向聲請人鄺滿生佯稱：楊業將軍是柬埔寨
    高官，官職相當於我國內政部副部長，黃孝賢為柬埔寨總理
    洪森之乾兒子，可以透過楊業將軍為聲請人鄺滿生代辦取得
    柬埔寨籍事宜，且黃孝賢亦已取得柬埔寨國籍身分及ID（即
    指身分證明文件）等語，聲請人鄺滿生因而陷於錯誤，同意
    以美金15萬元委託被告及黃孝賢代辦取得柬埔寨籍身分，並
    由聲請人華勁公司連同支付前開第1期出資款一同匯款至聲
    請人鄺滿生、被告在柬埔寨開立某銀行之聯名帳戶及黃孝賢
    所指定之柬埔寨個人帳戶內。
　㈢嗣經聲請人林裕倫向楊業將軍查證後，發現黃孝賢曾傳送興
    建廠房照片中之土地實為楊業將軍所有，並非黃孝賢所有，
    且黃孝賢亦曾以不同角度拍攝相同廠房之照片轉傳給案外人
    葉宸希，黃孝賢亦未具有柬埔寨國籍，且3號公路土地實係
    當地之某集團所有，黃孝賢迄今又未提出廢塑料進口之許可
    證，始悉受騙。因認被告涉有刑法第339條第1項之詐欺取財
    罪嫌云云。　　
三、聲請人聲請交付審判意旨略以：　　
　㈠被告有下列施用詐術行為：
  ⒈被告於107年6月8日透過LINE通訊軟體（下稱LINE）向聲請人
    林裕倫詐稱其與黃孝賢「利用2甲土地即34萬元入場」等語
    ，表示其與黃孝賢共同持有3號公路土地，得以之作為未來
    設廠之出資。又於107年7月28日以LINE向聲請人鄺滿生傳送
    柬埔寨土地照片，佯稱其與黃孝賢共同持有，可以土地產權
    入股合作，然3號公路土地實為當地另一集團持有。其後被
    告並偕聲請人鄺滿生、林裕倫至柬埔寨金邊市及甘丹省交界
    臨41號公路土地，並稱以該地取代3號公路土地供設廠之用
    。
  ⒉被告於107年7月12日以LINE向聲請人鄺滿生佯稱「柬埔寨的
    進出口批文，目前需要相關資料申請絕對沒問題，公司成立
    初期營運暫時先用我哥申請的批文營運，後續公司營運狀況
    正常後會再幫我們公司申請批文，交由公司獨立作業」等語
    ，表示其可取得廢塑料進口許可證。
  ⒊被告於107年8月2日再經由其妻賴瑞雲於LINE群組傳訊「身分
    證一張270,000美金」予聲請人等知悉，佯稱黃孝賢得協助
    聲請人鄺滿生辦理入籍柬埔寨且入籍須收取費用。
　⒋華勁控股有限公司、聲請人林裕倫與被告簽署本案框架合同
    後，被告仍分別於107年11月11日、108年5月1日、同年8月1
    日以LINE傳訊佯稱海關要查驗工廠以取得進口批准文件而催
    促聲請人等儘速匯款、鄺滿生辦理身分證之進度沒問題、工
    廠已完成部分進度云云，使聲請人等確信將得於柬埔寨經營
    前開事業，且黃孝賢確實能夠協助鄺滿生取得柬埔寨身分證
    。　　　
  ㈡被告上開行為，致聲請人等陷於錯誤，因而為下列行為：
　⒈聲請人華勁公司為經營前開事業，遂於107年8月2日先行將出
    資美金25萬元匯款至該聯名帳戶。聲請人鄺滿生並於聯名帳
    戶提款單上簽名供被告提領前開美金25萬元，聲請人華勁公
    司又於107年11月10日匯款美金40萬元至黃孝賢之柬埔寨銀
    行帳戶，以其中美金25萬元與前開美金25萬元合計50萬美元
    做為本案框架合同之首期開發經費，其餘15萬美元則作為黃
    孝賢為聲請人鄺滿生申辦柬埔寨戶籍之用。
  ⒉聲請人林裕倫則於107年9月17日將美金5萬元匯款至被告所申
    設之台北富邦銀行000000000000存款帳戶，做為將來合作經
    營前開事業之出資。
  ⒊聲請人鄺滿生並代表華勁控股有限公司與聲請人林裕倫及被
    告簽訂本案框架合同。
　⒋華勁公司另與黃孝賢無權代表之「ASIA ACN INTERNATION CO
    . LTD 公司（下稱ACN公司）」就廠房興建工程簽訂「產業
    合作合約書」（下稱本案合作合約），約定由ACN公司提供
    土地、土建及各項土地相關基礎設施，建立廠房總經費為美
    金119萬5,000元，華勁公司已預付美金15萬元作為電力設施
    及公司申請費用、於合約簽訂時應再給付ACN公司美金50萬
    元作為首期開發經費，並匯款至黃孝賢所指定之帳戶。
  ㈢原不起訴處分及駁回再議處分有下列違誤：
  ⒈聲請人林裕倫出資並先存入被告所申設台北富邦銀行帳戶之5
    萬美元部分，係被告於未告知聲請人林裕倫之情形下，即擅
    自將該出資額匯至黃孝賢之帳戶，足證被告與黃孝賢有詐欺
    之犯意聯絡及行為分擔。駁回再議處分逕認被告非磋商主要
    角色、聲請人等主要交手對象係黃孝賢，無視被告亦為本案
    框架合同之當事人，殊嫌率斷。　
  ⒉依本案框架合同第1條第2項、第2條第1項約定，聲請人林裕
    倫出資與被告相同、所占股權卻只有被告之半，足見被告確
    有詐稱其擁有3號公路土地產權而得以之作為出資並過戶予
    將來於該處成立之公司，聲請人等方會同意於本案框架合同
    中約定被告取得之股權為聲請人林裕倫之2倍即33.5%。
　⒊聲請人並非爭執本案框架合同之內容不完善或有明顯偏袒被
    告之情，而係主張因被告前開施用詐術之行為，致使聲請人
    鄺滿生、林裕倫因而陷於錯誤而與被告簽訂本案框架合同，
    並進而為履行契約而出資，駁回再議處分之理由顯有違誤。
  ⒋被告曾一再保證黃孝賢有管道可使聲請人鄺滿生取得柬埔寨
    之身分證，聲請人鄺滿生主觀上認申請入籍柬埔寨之程序繁
    瑣複雜，收取美金15萬元之申請入籍費用尚屬合理，因而陷
    於錯誤，聲請人鄺滿生並未預見所支付之價金可能用於非法
    疏通甚至賄賂當地官員等情形，自難認其應知係透過非法管
    道而無陷於錯誤之餘地。且聲請人鄺滿生既非我國人，則駁
    回再議處分所依據之我國駐胡志明台北經濟文化辦事處提示
    「欲申請柬埔寨永久居留證，外籍人士需先合法」之文章內
    容，亦非聲請人鄺滿生所得知悉；另前開文章既載明倘我國
    人民欲獲得柬埔寨之「外國人永久居留身分證」，需先提出
    「合法移民」之申請，獲內政部長簽字承認後再申請「永久
    居留身分」，持有永久居留證7年後始得加入柬埔寨國籍，
    聲請人鄺滿生雖為香港人，然其倘欲取得柬埔寨國籍，亦應
    循相同方法，則被告以其配偶賴瑞雲所稱得以金錢取得柬埔
    寨國籍一事，即顯無達成可能，益徵被告對聲請人鄺滿生有
    施用詐術之行為！又聲請人鄺滿生所匯入黃孝賢柬埔寨銀行
    帳戶之15萬美元，原係華勁公司為履行本案合作合約所預付
    ，後來因被告對聲請人鄺滿生佯稱黃孝賢得代辦入籍柬埔寨
    後，聲請人鄺滿生始陷於錯誤而將該15萬美元匯至黃孝賢指
    定之柬埔寨銀行帳戶，尚不能認此僅為聲請人華勁公司與黃
    孝賢之糾紛，駁回再議處分之認定顯有違誤。　　　
  ⒌被告於調查及偵查中之陳述顯有下列矛盾：
　⑴被告於調查中陳稱其在柬埔寨並未投資任何事業，然被告確
    有與聲請人華勁公司、林裕倫簽署本案框架合同，是被告所
    述顯有矛盾，且足見其自始即無履約之意願。
　⑵依被告於調查及偵查中之陳述，被告明知3號公路土地乃楊業
    將軍所有，且具備柬埔寨身分為持有土地之前提等情，則被
    告於不清楚3號公路土地產權歸屬之情形下，卻向聲請人等
    謊稱其與黃孝賢共同持有該土地，則被告有施用詐術之行為
    甚明。
　⑶被告於調查及偵查中自承對塑料產業不懂，仍與聲請人等合
    資經營前開事業，並簽署本案框架合同，豈不啟人疑竇？而
    其所稱就本案框架合同中約定聲請人林裕倫之股權比例為33
    %，亦核與本案框架合同第2條約定有違，足見被告之陳述礙
    難採信。
　⑷倘被告未曾向聲請人鄺滿生表示黃孝賢得代辦取得柬埔寨籍
    ，亦未與黃孝賢有詐欺之犯意聯絡，則被告如何得知係黃孝
    賢向聲請人林裕倫及鄺滿生表示楊業將軍是柬埔寨高官、官
    職相當於我國內政部副部長、可以透過楊業將軍為鄺滿生代
    辦取得柬埔寨籍事宜等內容？又被告已明確知悉持有柬埔寨
    土地必須具有柬埔寨身分證，即使於柬埔寨當地成立土地控
    股公司，其中過半數股份亦須由柬埔寨人持有，而依本案框
    架合同約定，被告係以黃孝賢所稱持有之柬埔寨土地出資，
    日後移轉予華勁公司名下，故被告與聲請人等訂立本案框架
    合同時，顯然知悉聲請人鄺滿生亦應取得柬埔寨國籍，否則
    將來無以移轉柬埔寨土地所有權予聲請人等於當地成立之新
    公司，亦無從約定被告得以柬埔寨土地為出資，是被告於10
    7年8月2日經由其妻賴瑞雲於LINE群組傳送「身分證一張270
    ,000美金」訊息予聲請人等知悉，致聲請人等誤信得以支付
    金錢之方式以委由黃孝賢代辦入籍柬埔寨，進而交付美金15
    萬元，難認被告就此部分未對請人鄺滿生施用詐術。
　⑸被告明知聲請人林裕倫已有向其匯款5萬美元，卻於調查局接
    受詢問時稱不知悉聲請人林裕倫是否有實際出資云云，顯為
    脫免其無權動用聲請人林裕倫出資5萬美元之罪責。　
　㈣原不起訴處分書及駁回再議處分未就上開事證詳為調查或斟
    酌，遽認被告無詐欺犯意，其所載理由又悖於經驗法則及論
    理法則，全然採信被告片面卸責狡辯之詞，實難令聲請人甘
    服，爰依法聲請交付審判等語。
四、按刑事訴訟法增訂「聲請法院交付審判」制度，其目的無非
    係欲對於檢察官起訴裁量有所制衡，除貫徹檢察機關內部檢
    察一體之原則所含有之內部監督機制外，另宜有檢察機關以
    外之監督機制，由法院保有最終審查權而介入審查，提供聲
    請人多一層救濟途徑（刑事訴訟法第258條之1立法理由參照
    ），以促使檢察官對於不起訴處分為最慎重之篩選，審慎運
    用其不起訴裁量權。是法院僅係就檢察機關之處分是否合法
    、適當予以審究，惟交付審判制度畢竟非屬偵查程序之延伸
    ，若法院於檢察機關憑以作成處分之卷證資料外，主動另行
    蒐集其他證據，則顯然有侵越檢察機關之職權，形成違反彈
    劾原則（控訴機關與審判機關絕對分離）之情形。又法院審
    查聲請交付審判案件時，依刑事訴訟法第258之3條第3項規
    定「得為必要之調查」，其調查證據之範圍，自應以偵查中
    曾顯現之證據為限；而同法第260條對於不起訴處分已確定
    或緩起訴處分期滿未經撤銷因發現新事實新證據者得再行起
    訴之規定，其立法理由說明該條所謂不起訴處分已確定者，
    包括「聲請法院交付審判復經駁回者」之情形在內，是前述
    「得為必要之調查」，其調查證據範圍，更應以偵查中曾顯
    現之證據為限，不得就聲請人新提出之證據再為調查，亦不
    得蒐集偵查卷以外之證據，否則，將與刑事訴訟法第260條
    之再行起訴規定，混淆不清，亦將使法院兼任檢察官而有回
    復「糾問制度」之虞；且法院裁定交付審判，即如同檢察官
    提起公訴使案件進入審判程序，是法院裁定交付審判之前提
    ，必須偵查卷內所存證據已符合刑事訴訟法第251條第1 項
    規定「足認被告有犯罪嫌疑」檢察官應提起公訴之情形，亦
    即該案件已經跨越起訴門檻，否則，縱或法院對於檢察官所
    認定之基礎事實有不同判斷，但如該案件仍須另行蒐證偵查
    始能判斷應否交付審判者，因交付審判審查制度並無如同再
    議救濟制度得為發回原檢察官續行偵查之設計，法院仍應依
    同法第258條之3第2項前段規定，以聲請無理由裁定駁回。
五、按犯罪事實應依證據認定之，無證據不得認定犯罪事實；不
    能證明被告犯罪者，應諭知無罪之判決，刑事訴訟法第154
    條第2項、第301條第1項分別定有明文。而犯罪事實之認定
    ，應憑真實之證據，倘證據是否真實尚欠明顯，自難以擬制
    推測之方法，為其判斷之基礎；認定犯罪事實所憑之證據，
    雖不以直接證據為限，間接證據亦包括在內；然而無論直接
    或間接證據，其為訴訟上之證明，須於通常一般之人均不致
    有所懷疑，而得確信其為真實之程度者，始得據為有罪之認
    定，倘其證明尚未達到此一程度，而有合理之懷疑存在時，
    即無從為有罪之認定（最高法院53年度台上字第656號、76
    年度台上字第4986號判決意旨參照）。再者，告訴人之告訴
    ，係以使被告受刑事訴追為目的，是其陳述是否與事實相符
    ，仍應調查其他證據以資審認（最高法院52年台上字第1300
    號判例意旨可供參照）。次按刑法第339條第1項詐欺取財罪
    之成立，須行為人主觀上有為自己或第三人不法所有之意圖
    ，客觀上則係以詐術使人將本人或第三人之物交付為構成要
    件，必須行為人確有施用詐術，且有被詐欺人因其詐術完全
    陷於錯誤而交付財物之因果關係，若行為人並未施用詐術，
    或所用方法不能認為詐術，或不致使人陷於錯誤，或非使對
    方將自己或第三人之物交付，即不構成該罪。
六、訊據被告固坦承有與聲請人華勁公司、林裕倫共同集資至柬
    埔寨投資前開事業，其於107年11月8日與聲請人林裕倫在臺
    北市士林區辦公室內簽約，且有與聲請人鄺滿生於柬埔寨銀
    行開設聯名帳戶等情（臺灣士林地方檢察署110年度偵字第7
    745號卷【下稱偵卷】第321頁至第332頁），然堅詞否認有
    何聲請意旨所指詐欺取財之犯行，並辯稱：
　㈠就投資經營廢塑料進出口、加工再製及銷售事業部分：
　⒈我與聲請人林裕倫家人是舊識，當初因為聲請人林裕倫知道黃
    孝賢在柬埔寨有土地，聲請人林裕倫、鄺滿生就一起來找我
    說要在柬埔寨金邊投資一個廢料處理廠。當初黃孝賢說他有
    柬埔寨國籍，工廠地址在3號公路土地上，黃孝賢說他先前
    與楊業將軍有在金邊一起經營事業，3號公路土地是他跟楊
    業將軍的土地，可以過戶給我們未來成立的公司，他也是用
    這個當出資，他也有說楊業將軍是柬埔寨高官，有說官職相
    當於我國內政部副部長，還有他有能力取得廢塑料之進口許可
    證這些話，但這些話都不是我說的，我也沒有向聲請人林裕倫
    、鄺滿生宣稱有能力取得PLASTIC SCRAP（廢塑料）的進口許
    可證，且已經可以大量做進口這些話。投資時我知道3號公路
    土地是楊業將軍所有，聲請人林裕倫、鄺滿生也都知道（臺灣
    士林地方檢察署109年度他字第3779號卷【下稱他字卷】卷
    四第23頁至第36頁）。
　⒉後來我與聲請人鄺滿生所代表之華勁公司及聲請人鄺滿生有
    簽署本案框架合同，我主要負責正式營運之後的業務，但我
    對於設廠的事宜沒有主導權，工廠正式經營後才會由我接手
    ，我也不知道黃孝賢要如何取得進口廢塑料的許可證，所以
    聲請人林裕倫都是直接找黃孝賢討論。本案框架合同中約定
    華勁公司出資美金350萬元，聲請人林裕倫、我各出資美金5萬元
    ，黃孝賢出資部分係以其所稱持有3號公路土地作為出資，
    日後需移轉至聲請人華勁公司名下，我需要出資美金5萬元的
    部分，我有付給黃孝賢，當時黃孝賢跟我說要整地，所以請
    我匯款給他，我於108年2月19日就連同聲請人林裕倫的美金5
    萬元一起匯到黃孝賢在第一銀行在金邊的國外分行帳號0000
    000000號帳戶。聯名帳戶的款項後來是黃孝賢請我簽提款單
    ，再由聲請人林裕倫將提款單帶到柬埔寨金邊去給聲請人鄺
    滿生簽署，然後由黃孝賢領走，我沒有詐騙的意思，我都是
    聽黃孝賢的指示。
　㈡就代辦柬埔寨國籍部分，黃孝賢有跟聲請人鄺滿生說可以透
    過楊業將軍幫他代辦取得柬埔寨籍事宜，黃孝賢也有跟我說
    過他已經取得柬埔寨國籍身分及ID，說他在補辦身分證，意
    思是說他本身20多年在柬埔寨有身分證，現在因為事隔很久
    現在再補辦。聲請人鄺滿生不是委託我辦理此事，我也不清
    楚黃孝賢要如何代辦等語。
七、經查：
  ㈠就聲請意旨所指詐騙聲請人林裕倫、鄺滿生簽署本案框架合
    同並支付款項部分：　
　　聲請意旨固以被告有前開施用詐術之行為，足見被告係與黃
    孝賢共同基於詐欺取財之犯意聯絡云云。被告則以前開情詞
    置辯。查：　
　⒈107年7月間聲請人林裕倫與被告接洽後，聲請人林裕倫、鄺
    滿生即與被告一同前往柬埔寨，與黃孝賢商討於柬埔寨合作
    經營廢舊塑料事宜，於洽談過程中，聲請人鄺滿生為將來經
    營舊廢塑料進出口、加工再製及銷售事業，先與黃孝賢在柬
    埔寨銀行開立聯名帳戶。被告及其大舅子賴玉麒、聲請人林
    裕倫、鄺滿生共同擬定關於合作經營廢舊塑料之合約內容後
    ，被告與聲請人林裕倫即於107年11月8日臺北市○○區○○○路0
    段00號4樓辦公室簽署本案框架合同，再將已簽署之本案框
    架合同郵寄予聲請人鄺滿生，由聲請人鄺滿生代表華勁控股
    有限公司簽署，而本案框架合同中約定華勁控股有限公司出
    資美金350萬元，聲請人林裕倫、被告各出資美金5萬元；華勁控
    股有限公司另於同日與黃孝賢所代表之ACN公司就於柬埔寨
    之廠房興建工程簽訂本案合作合約，約定由ACN公司提供土
    地、土建及各項土地相關基礎設施，建立廠房總經費為119
    萬5,000元等情，業據被告自承在卷（他字卷四第27頁），
    核與聲請人林裕倫之證述相符（他字卷二第41頁至第45頁）
    ，並有本案框架合同影本（他字卷一第169頁至第183頁）、
    本案合作合約及附件、對帳單、匯款單（他字卷一第185頁
    至第195頁）等資料在卷可佐，首堪認定屬實。
　⒉而聲請人鄺滿生為共同經營前開事業，遂先於107年8月2日以
    華勁公司名義將出資25萬美元匯款至該聯名帳戶，聲請人林
    裕倫則於107年9月17日自其母劉寶鳳所申設之香港匯豐銀行
    帳戶提領5萬美元後，將之匯款至被告所申設台北富邦銀行0
    00000000000存款帳戶，做為將來合作經營舊廢塑料進出口
    、加工再製及銷售事業之出資；另聲請人鄺滿生並於107年1
    1月10日匯款40萬美元至黃孝賢所申設之柬埔寨銀行帳戶，
    其中25萬美元與先前匯款至聯名帳戶之25萬美元，均為本案
    框架合同之首期開發經費等情，為被告所不爭執（他字卷五
    第19頁至第25頁），核與聲請人林裕倫於偵查中之證述相符
    （他字卷二第43頁至第44頁），並有聲請人鄺滿生於000年0
    月0日匯款至聯名帳戶匯款單（他字卷二第125頁、他字卷五
    第231頁）、40萬美金匯款單（他字卷二第137頁、他字卷五
    第233頁）、香港匯豐銀行提領及匯款單據（他字卷二第138
    頁至第140頁）、台北富邦商業銀行109年10月15日北富銀仁
    愛字第1090000059號函及附件（他字卷四第533頁至第537頁
    ）、被告所申設之台北富邦銀行帳號0000000000000000號帳
    戶之基本資料及交易明細（他字卷四第535頁至第537頁）等
    資料在卷可佐，亦堪認定屬實。           
  ⒊就聲請人鄺滿生、林裕倫所給付之投資款部分：
　⑴就聲請人鄺滿生、林裕倫前開給付之投資款，其中聲請人林
    裕倫所匯款5萬美元部分，業經被告連同其出資之5萬元美金
　　匯款至黃孝賢所指定帳戶等情，業經被告供承在卷，復有其
    提出匯款臨時憑據、台北富邦銀行匯出匯款收件證明資料各
    1紙在卷可稽（他字卷五第41頁、第43頁）；另就聲請人鄺
    滿生匯款至聯名帳戶之25萬元美金部分，其中10萬元係由黃
    孝賢持空白提款單分別交予被告及聲請人鄺滿生簽名後提領
    等情，亦為被告陳稱：黃孝賢有請我簽聯名帳戶的提款單等
    語（他字卷五第34頁、偵卷第324頁），核與聲請人林裕倫
    所證稱：聯名帳戶中的款項需要聲請人鄺滿生及被告簽名方
    可動用，我記得有一次去柬埔寨時，黃孝賢曾經拿1張空白
    的提款單給聲請人鄺滿生簽名，當時我有在場等語（他字卷
    五第315頁）大致相符，是被告所稱此部分款項其中10萬元
    係由黃孝賢提領等情，應堪採信。則由上情以觀，聲請人林
    裕倫所給付之出資，及聲請人鄺滿生匯款至聯名帳戶中部分
    款項，均由黃孝賢所取得，而倘被告與黃孝賢共同詐騙聲請
    人華勁公司、林裕倫，豈有將聲請人林裕倫之投資款再連同
    自己應出資部分再行匯給黃孝賢之理，是由上情，即難認被
    告有詐騙聲請人華勁公司、林裕倫之不法所有意圖。
　⑵至聲請意旨雖以聲請人林裕倫所匯款之美金5萬元係被告擅自
    匯款至黃孝賢之帳戶，顯見被告與黃孝賢具有犯意聯絡云云
    ，然縱被告將聲請人林裕倫所給付之美金5萬元匯款予黃孝
    賢前，並未告知聲請人林裕倫，惟就此被告係辯稱當時是因
    為黃孝賢說他要整地，要我把錢匯給他等語（他字卷五第27
    頁），而被告為共同投資經營廢塑料進出口、加工再製及銷
    售事業，將該等投資款交付予黃孝賢，尚難認與常情有違，
    而難以此即認被告與黃孝賢具犯意聯絡及行為分擔，聲請意
    旨此部分所指，即嫌乏據。
　⒋就簽署本案框架合同之經過部分：
　⑴聲請人林裕倫於警詢及偵查中證稱：聲請人華勁公司是聲請
    人鄺滿生家族華勁集團旗下的公司，我跟華勁集團本來就有
    合夥投資成立環保材料公司。106年底我與廣東華勁集團合
    夥計劃於馬來西亞及柬埔寨開設塑料工廠，由我擔任CEO。
    在107年間，我聽說黃孝賢在柬埔寨擁有許多土地，具有當
    地身分證，並成功在當地申請過廢塑料工廠，後來我就先與
    被告一同去柬埔寨探望黃孝賢，我去過後回來跟聲請人鄺滿
    生講，我們再一起過去柬埔寨找黃孝賢會談，當時黃孝賢稱
    ACN公司是他的，且ACN公司本身就有比較小型的廢塑料工廠
    ，黃孝賢說他可以去申請工廠營業執照，允諾可以取得柬埔
    寨海關進口廢塑料之許可證等，我們也有看到ACN公司的工
    廠在營運等語（他字卷一第161至163頁、他字卷二第49頁）
    等語，已足見聲請人林裕倫之主要商討對象為黃孝賢。
　⑵就聲請意旨所指被告詐稱3號公路土地係其與黃孝賢所有部分
    ：
　①聲請人林裕倫雖證稱：被告亦有宣稱3號公路土地是其與黃孝
    賢所有等語（他字卷二第45頁至第46頁），然已為被告所否
    認，被告並辯稱：黃孝賢當初是說3號公路土地是他跟楊業
    將軍所有，但可以過戶給工廠使用等語（他字卷五第25頁）
    ，已難僅以聲請人林裕倫前開指述，即為對被告不利之認定
    。
　②聲請意旨雖以：依107年6月8日之LINE對話截圖，被告已聲稱
    3號公路土地係其與黃孝賢所有，被告並於107年7月28日向
    聲請人鄺滿生傳送3號公路土地照片云云。惟被告雖出言稱
    「我們用兩甲與34萬元入場」等語，並曾傳送土地照片，有
    前開107年6月8日、同年月28日之對話紀錄截圖可佐（臺灣
    高等檢察署110年度上聲議字第5339號卷第18頁、他字卷五
    第237頁），然由上開107年6月9日對話內容以觀，被告復詢
    問對方出多少，雙方並談及「鋁料的價格」部分，則上開對
    話紀錄是否係針對本案框架合同所經營之相關事業，已非無
    疑；況縱上開對話內容係針對本案框架合同，然對照本案框
    架合同之約定，該合同係約定乙方（即被告）及丙方（即聲
    請人林裕倫）共出資10萬元美金，且需提供所需之土地產權
    ，是被告上述所稱「我們」其意指為何，是否係指其與黃孝
    賢，抑或係指依本案框架合同其與聲請人林裕倫需提供土地
    產權，亦有疑問，是尚難以被告上開對話及傳送照片之舉動
    （他字卷五第237頁），即認被告已宣稱3號公路土地係其所
    有，而難以之為對被告不利之認定。
　③況依本案框架合同之約定，被告尚須出資5萬元美金，然倘被
    告確有向聲請人鄺滿生、林裕倫詐稱3號公路土地為其與黃
    孝賢所有，且將以該土地作為其出資之一部份，則何以被告
    之出資與聲請人林裕倫相同，且三方又何以未於本案框架合
    同中約明被告係以3號公路土地之所有權作為出資，是聲請
    意旨此部分所指，亦難認有據。至聲請意旨雖又以依本案框
    架合同第1條第2項、第2條第1項約定，聲請人林裕倫出資與
    被告相同、所占股權卻只有被告之半，由此足見被告確有詐
    稱其擁有3號公路土地產權而得以之作為出資並過戶予將來
    於該處成立之公司，聲請人等方會同意於本案框架合同中約
    定被告取得之股權為聲請人林裕倫之2倍即33.5%云云，惟依
    本案框架合同約定，聲請人林裕倫與被告均有提供土地產權
    之義務，尚難僅以依本案框架合同約定，聲請人林裕倫之出
    資與被告相同，然所佔股權僅有被告之一半此情，即推認被
    告必定係以土地產權作為出資，聲請意旨此部分所指，亦難
    認有據。
　⑶聲請意旨雖另以被告曾對聲請人鄺滿生稱其可取得廢塑料進
    出口許可，並有對話紀錄為證云云。查：聲請人林裕倫雖亦
    證稱：被告有宣稱他與黃孝賢可以取得廢塑料的許可證等語
    （他字卷二第45頁至第46頁），然已為被告所否認（偵卷第
    327頁）；而被告固曾於107年7月12日於LINE對話中表示：
    「柬埔寨的進出口批文，目前需要相關資料申請絕對沒問題
    ，公司成立初期營運暫時先用我哥申請的批文營運，後續公
    司營運狀況正常後會再幫我們公司申請批文，交由公司獨立
    作業」；其後又於107年11月11日於對話中表示：「匯款需
    要多久時間」、「明天海關要來看工廠」等語，有前開對話
    紀錄（他字卷五第247頁、第237頁）在卷可佐，然由上開對
    話紀錄內容以觀，被告僅表示有相關資料即可申請，尚難遽
    認被告確有保證其可取得廢塑料進出口許可證之意思，亦無
    從排除被告係轉述自黃孝賢之可能，而難僅以前開對話即為
    對被告不利之認定。
　⑷至聲請意旨雖又以被告於調查中及偵查中之陳述前後不一，
    顯見被告所辯均屬卸責之詞，不足採信云云。然卷附積極證
    據，尚難認被告有前開施用詐術之行為，業如前述，則縱被
    告所辯確有聲請意旨所指不一之處，亦難以之為對被告不利
    之認定，併予敘明。　　　
　㈡就聲請意旨所指被告與黃孝賢共同詐騙聲請人鄺滿生，使其
    委由黃孝賢代為申辦柬埔寨國籍，並交付15萬美元予黃孝賢
    之部分：
　⒈黃孝賢確曾表示其具有柬埔寨國籍，且曾向聲請人鄺滿生稱
    其可以透過楊業將軍代辦取得柬埔寨籍事宜。聲請人鄺滿生
    遂因而於107年11月10日匯款40萬美元至黃孝賢所申設之柬
    埔寨銀行帳戶，其中15萬美元係交予黃孝賢作為代辦柬埔寨
    戶籍之用。惟黃孝賢於107年間並未取得柬埔寨國籍，亦未
    為聲請人鄺滿生取得柬埔寨國籍等情，業據證人即聲請人林
    裕倫證述在卷（他字卷五第313頁），而為被告所不爭執（
    他字卷五第29頁至第30頁），並有40萬美金匯款單（他字卷
    二第137頁）、黃孝賢提供之柬埔寨身分證影本（他字卷二
    第134頁）、108年7月16日LINE對話紀錄截圖（他字卷五第2
    45頁）、法務部調查局國際事務處109年6月18日調外肆字第
    10905505720號函及附件（他字卷一第357頁至第359頁）等
    資料在卷可佐，首堪認定屬實。
　⒉聲請意旨以被告與黃孝賢共同對其施用詐術，使聲請人鄺滿
    生陷於錯誤並因而交付前開代辦款云云。查：
　⑴聲請人鄺滿生所交付之代辦款係匯入黃孝賢之帳戶等情，業
    據本院認定如前，是尚難據此即推論被告與黃孝賢有詐欺之
    犯意聯絡及行為分擔。
　⑵又證人即聲請人林裕倫雖於偵查中證稱：被告多次提到黃孝
    賢已經取得柬埔寨的國籍，被告也有講可以透過楊業將軍為
    聲請人鄺滿生代辦取得柬埔寨國籍，因為不具有柬埔寨國籍
    不能在柬埔寨持有土地等語（他字卷五第313頁），並提出
    黃孝賢之柬埔寨身分證件影本為據，然為被告所否認，並辯
    稱前開說詞都是黃孝賢講的等語（他字卷五第29頁）。而聲
    請人林裕倫亦陳稱：針對被告曾說可以透過楊業將軍代辦柬
    埔寨國籍部分，被告只是口頭上面講的，沒有對話紀錄等語
    （他字卷五第313頁），是已難僅憑聲請人林裕倫前開證述
    ，即遽認被告亦曾對聲請人鄺滿生陳稱黃孝賢可代為辦理申
    請柬埔寨國籍事宜，或被告有與黃孝賢共同詐欺取財之犯意
    聯絡及行為分擔。
　⑶再者，證人洪銘劭於偵查中亦證稱：我透過案外人王見元與
    黃孝賢認識，黃孝賢在柬埔寨當地有一些關係，當時我們想
    要過去發展不動產，最重要就是土地取得確保安全性，才會
    想要取得身分，黃孝賢似乎有關係可以幫我拿到身分證，因
    此王見元介紹黃孝賢給我認識，所以我是委託黃孝賢幫我辦
    理入籍柬埔寨等語（他字卷二第249至257頁）；參以證人即
    黃孝賢之妻林秀慧亦於偵查中證稱：民國85年至87年間黃孝
    賢有拿到柬埔寨國籍，之後因為撤僑，黃孝賢的柬埔寨國籍
    有被撤銷，但是黃孝賢因為本次買賣土地又要去申請柬埔寨
    國籍等語（他字卷五第260頁至第261頁），足認黃孝賢確實
    曾有柬埔寨國籍，且有在外對他人稱可代為取得柬埔寨籍身
    分，是縱認聲請人鄺滿生前開指述屬實，於卷內查無證據足
    資審認之情形下，亦不能排除被告係因黃孝賢自稱可以代辦
    柬埔寨籍身分，其亦陷於錯誤之可能，而難僅以聲請人鄺滿
    生、林裕倫之前開指述，即認被告明知黃孝賢無代為申辦柬
    埔寨國籍之真意，原不起訴處分意旨以尚無證據足認被告有
    詐欺之犯意及犯行，自難認有何違誤。
  ⑷至聲請意旨雖又以：於107年8月2日再經由其妻賴瑞雲於LINE
    群組傳訊「身分證一張270,000美金」予聲請人等知悉，佯
    稱黃孝賢得協助聲請人鄺滿生辦理入籍柬埔寨且入籍須收取
    費用，另被告曾於108年5月1日對話中表示辦理身分證沒有
    問題云云。查：被告之妻賴瑞雲確實曾於對話中出言稱「身
    分證一張270,000美金」、「有沒有人要買」、「利潤很大
    的」、「1年賣1張二哥你就可以退休了」等語，此有前開對
    話紀錄截圖可佐（他字卷五第249頁），然此為賴瑞雲之對
    話內容，而由對話內容以觀，賴瑞雲是否意在招徠他人申辦
    柬埔寨國籍，亦屬有疑，且對話中其所稱之費用亦與聲請人
    鄺滿生所支付之美金15萬元不相吻合，尚難以該等對話，即
    推認被告有聲請意旨所指佯稱黃孝賢得代為申辦柬埔寨國籍
    之行為；另由108年5月1日被告與聲請人林裕倫之對話內容
    以觀，聲請人林裕倫先稱「佛山這邊塑料廠的東西都準備好
    了，接下來就等阿叔確認可以開始進貨了」、「所有人都在
    等他」，被告即先傳送其與黃孝賢間對話之截圖照片，經聲
    請人林裕倫稱「唉，這我不能多說什麼」、「但他那邊好像
    身分證一直都沒下來」後，被告又表示「他都說沒問題」，
    有前開對話紀錄截圖可佐（他字卷五第241頁），是被告顯
    係稱黃孝賢表示沒問題，而係轉述黃孝賢所言，亦難以前開
    對話，即認被告有聲請意旨所指施用詐術之行為。　　　　
　⒊況依卷附我國駐胡志明台北經濟文化辦事處提示「欲申請柬
    埔寨永久居留證，外籍人士需先合法」文章內容所載：獲得
    柬埔寨「外國人永久居留身分證」的流程如下：首先必須提
    出「合法移民」的申請，在獲得內政部長簽字承認後，必須
    再申請「永久居留身分」，如獲批准，將獲得柬埔寨的「外
    國人永久居留身分證」。…目前移民總局工作組正致力於檢
    查「廢除和取締外國人非法使用柬埔寨不正常行政資料」。
    許多移民沒有永久居留證，但卻持有柬埔寨的身分證、柬埔
    寨護照、柬埔寨戶口簿等。持有上述證件已違反柬埔寨的相
    關法律。在還未加入柬籍之前，他們必須申請合法證件。若
    合法移民想獲得柬埔寨的「外國人永久居留身分證」，需先
    持有永久居留證7年，才有資格申請加入柬籍，此有上開網
    頁列印資料可佐（臺灣高等檢察署110年度上聲議字第5338
    號第22頁）；再參以經原偵查檢察官向法務部調查局國際事
    務處調查柬埔寨身分證真偽情形，經向駐泰國法務秘書查復
    結果，柬國軍警及公務員因薪資過低，常有不肖官員與仲介
    配合，以30萬至50萬美元不等之代價，販售偽造之柬國身分
    證等情，亦有前開法務部調查局國際事務處109年6月18日調
    外肆字第10905505720號函（他字卷一第357至374頁）可佐
    ，衡諸聲請人鄺滿生為企業集團負責人，具相當程度之智識
    經驗，並在柬埔寨已有其他事業進行，則其於未申請成為柬
    埔寨移民，亦未持有柬埔寨永久居留證之情形下，以15萬美
    元之代價申辦柬埔寨國籍，聲請人鄺滿生當知黃孝賢顯有可
    能並非透過合法管道為之，則嗣後黃孝賢縱未能為其順利取
    得柬埔寨國籍，亦難以此即推認黃孝賢自始即無代為辦理之
    真意，更難認被告確有與黃孝賢共同詐欺之犯意及犯行。
八、綜上所述，本院審酌全卷後，認依卷附積極證據，仍不足以
    認定被告有聲請意旨所指訴之詐欺取財犯嫌，自難徒以聲請
    人之指訴，遽為不利被告之認定。認原不起訴處分及駁回再
    議處分就聲請人於偵查、再議時所執陳事項均予以斟酌，並
    詳加論述所憑證據及其認定之理由，且無卷內不利被告之事
    證未經檢察機關詳為調查或斟酌，或不起訴處分所載理由違
    背經驗法則或論理法則之情事。又依卷內現存證據無從認定
    被告已達足夠之犯罪嫌疑而應提起公訴，則聲請人猶執前詞
    ，指摘原不起訴處分及駁回再議處分理由不當，請求交付審
    判，非有理由，應予駁回。
據上論斷，應依刑事訴訟法第258條之3第2項前段裁定如主文。
中　　華　　民　　國　　111 　年　　7 　　月　　15　　日
                  刑事第五庭　審判長法　官　黃怡瑜
　　　　　　　　　　　　　　　　　　法　官  黃瀞儀
                                　　法  官  李郁屏
以上正本證明與原本無異。
不得抗告。
                                    書記官  李登寶
中　　華　　民　　國　　111 　年　　7 　　月　　15　　日